臺灣高等法院刑事裁定　　　　　　　　 96年度毒抗字第237號
抗　告　人　臺灣桃園地方法院檢察署檢察官
被　　　告　甲○○
上列抗告人因被告違反毒品危害防制條例案件，不服臺灣桃園地
方法院中華民國96年5月11日裁定（96年度毒聲字第547號），提
起抗告，本院裁定如下：
    主  文
抗告駁回。
    理  由
一、聲請意旨略以：被告甲○○前於民國89年間因施用毒品案件
    ，經裁定送勒戒處所觀察、勒戒後，認無繼續施用傾向，於
    89年6月26 日執行完畢釋放，並經臺灣臺南地方法院檢察署
    檢察官以89年度毒偵字第1489號為不起訴處分確定。復於89
    年間又因施用毒品案件，經裁定送勒戒處所觀察、勒戒後，
    認有繼續施用傾向，復經臺灣桃園地方法院裁定入戒治處所
    施以強制戒治，於 90年5月16日停止戒治付保護管束，而於
    90年11月27日保護管束期滿，強制戒治執行完畢。詎復基於
    施用第二級毒品甲基安非他命犯意，於 96年1月18日為警採
    尿前回溯96小時內，在不詳處所，施用第二級毒品甲基安非
    他命，為警於 96年1月18日20時許，在桃園縣觀音鄉保生村
    16鄰兩座屋21號查獲。雖被告於偵查中否認施用第二級毒品
    犯行，惟被告經警採尿送驗後呈安非他命類陽性反應，有台
    灣檢驗科技股份有限公司出具濫用藥物尿液檢驗報告附卷可
    稽，被告施用毒品甲基安非他命犯行可堪認定。爰依毒品危
    害防制條例第20條第1項及觀察勒戒處分執行條例第3條第 1
    項規定，聲請裁定將被告送勒戒處所觀察、勒戒。
二、原裁定意旨略以：本件被告前於89年間因施用毒品案件，經
    裁定送勒戒處所觀察、勒戒後，認無繼續施用傾向，於89年
    6月26 日執行完畢釋放，並經臺灣臺南地方法院檢察署檢察
    官以89年度毒偵字第1489號為不起訴處分確定。復於89年間
    又因施用毒品案件，經裁定送勒戒處所觀察、勒戒後，認有
    繼續施用傾向，復經檢察官聲請臺灣桃園地方法院裁定入戒
    治處所施以強制戒治，並經檢察官提起公訴，強制戒治部分
    於90年5月16日停止戒治付保護管束，嗣於 90年11月27日保
    護管束期滿執行完畢，另經檢察官提起公訴部分，嗣經臺灣
    桃園地方法院於 90年3月16日以90年壢簡字第76號判處有期
    徒刑6月，如易科罰金以300元折算1日，而於 91年5月6日確
    定，有卷附臺灣高等法院被告前案紀錄表、臺灣桃園地方法
    院檢察署全國施用毒品案件紀錄表、全國施用毒品案件紀錄
    表在卷可稽。故本件被告前既曾因經裁定送觀察勒戒，認無
    繼續施用毒品傾向執行完畢，經檢察官為不起訴處分確定；
    復因上述施用毒品案件，經送觀察勒戒，認有繼續施用毒品
    傾向，再經裁定送強制戒治期滿，並提起公訴後經判刑確定
    ，已如前述。則被告本件再犯施用毒品案件，已屬3 犯以上
    ，無5 年戒斷期之存在，自無再經觀察、勒戒及強制戒治之
    必要，應得逕行追訴處罰，已無再聲請法院裁定送觀察、勒
    戒之必要。準此，本件聲請自不應准許，應予駁回等語。
三、抗告意旨略以：本件被告甲○○於90年11月27日保護管束期
    滿，強制戒治執行完畢後，於該強制戒治執行完畢5 年後之
    96年1月18 日，始為警查獲其施用第二級毒品甲基安非他命
    之犯行；是以，被告於上開強制戒治執行完畢五年內，皆未
    遭查獲有何施用毒品之犯行，應屬「5 年後再犯」之類型；
    揆諸上開最高法院之決議意旨，被告於 96年1月18日為警採
    尿前回溯96小時內之施用第二級毒品犯行，即應先經觀察、
    勒戒程序等語。
四、經查：按毒品危害防制條例於92年7月9日修正公布，自93年
    1月9日施行，其中第20條、第23條將施用毒品之刑事處遇程
    序，區分為「初犯」及「5年內再犯」、「5年後再犯」。依
    其立法理由之說明：「初犯」，經觀察、勒戒或強制戒治後
    ，應為不起訴處分或不付審理之裁定；經觀察、勒戒或強制
    戒治執行完畢釋放後，「5 年內再犯」者，因其再犯率甚高
    ，原實施之觀察、勒戒及強制戒治既已無法收其實效，爰依
    法追訴或裁定交付審理。至於經觀察、勒戒或強制戒治執行
    完畢釋放後，「5 年後再犯」者，前所實施之觀察、勒戒或
    強制戒治已足以遮斷其施用毒品之毒癮，為期自新及協助其
    斷除毒癮，仍適用「初犯」規定，先經觀察、勒戒或強制戒
    治之程序。從而依修正後之規定，僅限於「初犯」及「5 年
    後再犯」二種情形，始應先經觀察、勒戒或強制戒治程序。
    倘被告於5 年內已再犯，經依法追訴處罰，縱其第三次（或
    第三次以上）再度施用毒品之時間，在初犯經觀察、勒戒或
    強制戒治執行完畢釋放五年以後，已不合於「5 年後再犯」
    之規定，且因已於「5 年內再犯」，顯見其再犯率甚高，原
    實施觀察、勒戒或強制戒治，已無法收其實效，即應依該條
    例第10條處罰（最高法院 95年第7次刑事庭決議要旨參照）
    。本件被告甲○○前於89年間因施用毒品案件，經裁定送勒
    戒處所觀察、勒戒後，認無繼續施用傾向，於89年6月26 日
    執行完畢釋放，並經臺灣臺南地方法院檢察署檢察官以89年
    度毒偵字第1489號為不起訴處分確定。復於89年間又因施用
    毒品案件，經裁定送勒戒處所觀察、勒戒後，認有繼續施用
    傾向，復經檢察官聲請臺灣桃園地方法院裁定入戒治處所施
    以強制戒治，並經檢察官提起公訴，強制戒治部分於 90年5
    月16日停止戒治付保護管束，嗣於90年11月27日保護管束期
    滿執行完畢，另經檢察官提起公訴部分，嗣經臺灣桃園地方
    法院於90年3月16日以90年壢簡字第76號判處有期徒刑6月，
    如易科罰金以300元折算1日，而於91年5月6日確定，有卷附
    本院被告前案紀錄表附卷可稽。是以被告於第一次被查獲觀
    察勒戒後，5年內已2次犯施用第二級毒品罪，則本件被告被
    查獲施用第二級毒品時間，已係第3 次犯毒品危害防制條例
    第10條第2 項之罪，而非屬「初犯」，參諸前揭最高法院決
    議之意旨，前對被告所實施觀察勒戒或強制戒治，既無法收
    其實效，顯已無5 年戒斷期之存在，自無需再經觀察、勒戒
    及強制戒治之必要，應逕行追訴處罰。從而，原審駁回本件
    聲請，核無不合。檢察官抗告意旨主張被告於90年11月27日
    保護管束期滿，強制戒治執行完畢後，於該強制戒治執行完
    畢5年後之96年1月18日，始為警查獲其施用第二級毒品甲基
    安非他命之犯行；是以，被告於上開強制戒治執行完畢五年
    內，皆未遭查獲有何施用毒品之犯行，應屬「5 年後再犯」
    之類型等語，顯然忽略被告於89年間施用毒品案件，經裁定
    送勒戒處所觀察、勒戒後，認有繼續施用傾向，復經檢察官
    聲請臺灣桃園地方法院裁定入戒治處所施以強制戒治部分，
    已屬5年內2次犯施用第二級毒品之類型。查被告前所實施觀
    察勒戒或強制戒治，既無法收其實效，顯已無5 年戒斷期之
    存在，自無需再經觀察、勒戒及強制戒治之必要，應逕行追
    訴處罰。從而原審裁定並無違誤，檢察官抗告意旨猶指稱被
    告於96年1月18日為警採尿前回溯96 小時內之施用第二級毒
    品犯行，應先經觀察、勒戒程序等語。其抗告為無理由，應
    予駁回。
五、據上論結，應依刑事訴訟法第412條，裁定如主文。
中　　華　　民　　國　　96　　年　　8 　　月　　21　　日
　　　　　　　　　刑事第七庭    審判長法　官  黃麗生
　　　　　　　　　　　　　　　　　　  法　官  許宗和
　　　　　　　　　　　　　　　　　　  法　官  許錦印
以上正本證明與原本無異。
不得再抗告。
                                      書記官  楊妙恩
中　　華　　民　　國　　96　　年　　8 　　月　　22　　日
